【裁判字號】    96,訴,2012
【裁判日期】    970131
【裁判案由】    侵權行為損害賠償
【裁判全文】
臺灣高雄地方法院民事判決              96年度訴字第2012號
原      告  乙○○
訴訟代理人  甲○○
被      告  丙○○
訴訟代理人  李慶榮律師
            孫守濂律師
上列當事人間因侵權行為損害賠償事件，原告於刑事訴訟程序提
起附帶民事訴訟，並經刑事庭裁定移送，本院於民國97年1 月22
日言詞辯論終結，判決如下︰
    主  文
被告應給付原告新台幣伍萬元，及自民國九十六年七月二十日起
至清償日止，按年息百分之五計算之利息。
原告其餘之訴駁回。
訴訟費用由被告負擔十分之一，餘由原告負擔。
本判決第一項得假執行。但被告如以新臺幣伍萬元為原告預供擔
保，得免為假執行。
原告其餘假執行之聲請駁回。
    事實及理由
一、本件被告經合法通知，未於言詞辯論期日到場，核無民事訴
    訟法第386 條所列各款情形，爰依原告之聲請，由其一造辯
    論而為判決。
二、原告主張：兩造於民國96年4 月7 日14時25分許，在高雄縣
    旗山鎮○○路332 巷10號「鳳山區肉品市場旗山分場」內，
    因豬隻標售價格問題發生口角，詎被告竟以雙手毆打原告眼
    角、鼻子、嘴巴等處，致原告因而受有頭部外傷疑腦挫傷、
    右眼角挫傷、左嘴角挫傷等傷害。原告爰依侵權行為之法律
    關係，請求被告賠償下列損害：(1)醫療費用新臺幣（下同）
    30,000元。(2)原告因受傷無法工作，需僱請原告之胞兄弟代
    為工作共150 日，以每日2,000 元計算，合計共給付報酬30
    0,000 元（2,000 ×150 ＝300,000 ，下稱幫工酬勞）。(3)
    原告因被告上揭傷害行為，致精神上受有痛苦，爰請求精神
    慰藉金320,000 元。以上原告請求之損害賠償金額合計共65
    0,000 元（30,000 +300,000+320,000 ＝650,000） ，爰聲
    明求為判決：(1)被告應給付原告650,000 元，及自起訴狀繕
    本送達被告翌日起至清償日止，按年息5 ％計算之利息。(2)
    願供擔保請准宣告假執行。
三、被告經合法通知，未於言詞辯論期日到場，其於準備程序則
    以：伊對其有為上揭傷害行為之事實不予爭執，惟原告請求
    賠償之醫療費用及幫工酬勞等損害，原告並未舉證以實其說
    ，被告予以否認，且原告請求之精神慰藉金金額過高，應予
    酌減。又被告會對原告為傷害行為，係因原告先出言指責被
    告，且出手拉住及作勢推被告，被告為防衛自己始出手反擊
    ，依民法第149 條但書及第217 條第1 項之規定，原告應負
    與有過失責任等語置辯。聲明：(1)原告之訴駁回。(2)如受不
    利判決，願供擔保請准宣告免為假執行。
四、原告主張被告有於上揭時、地對其為傷害行為之事實，業據
    原告於本院96年度簡字第3042號傷害案件（下稱刑事案件）
    警訊及檢察官偵查中陳述屬實，並有行政院衛生署旗山醫院
    診斷證明書1 份及案發現場照片5 張附於刑事案件警卷可參
    ，且為被告所不爭執，又被告所為上揭傷害行為，經刑事庭
    調查結果，亦認定被告觸犯刑法第277 條第1 項之傷害罪，
    而判處有期徒刑1 月又15日在案，有本院96年度簡字第3042
    號刑事簡易判決1 份在卷可稽，並經本院依職權調取刑事案
    件全卷核閱屬實，是原告主張被告有對其為上揭傷害行為，
    應可採信。
五、被告雖辯稱：被告係因原告先出言指責，且出手拉住及作勢
    推被告，被告為防衛自己始出手反擊，故原告與有過失等語
    ，惟原告已否認有被告辯稱其先出言指責，且出手拉住及作
    勢推被告之情事，則被告自應依民事訴訟法第277 條前段規
    定，就此有利於己之事實負舉證之責。經查，民法第149 條
    所規定之正當防衛，須以遇有現在不法之侵害為前提，如不
    法侵害尚未發生，即無防衛之可言。本件被告雖舉證人張建
    忠及沈方宥於刑事案件警訊中之證詞為證，惟證人張建忠係
    證稱：（問：兩造有無互毆？）原告有拉被告的手，而被告
    有用手打原告等語；證人沈方宥則證稱：伊見被告走近原告
    ，原告有用手作勢要推被告，而被被告用拳頭打傷等語，是
    依上開證人2 人之證詞，原告於被告走近時，其舉動僅係以
    手作勢欲推或拉住被告之手，並非係直接加諸他人身體之暴
    力行為或足以妨害被告之行動自由，客觀上尚難認係不法之
    侵害，惟被告卻徒手毆打原告，致原告受有上揭傷害，參照
    上揭說明，被告自無主張正當防衛之餘地，是被告抗辯其係
    正當防衛，原告與有過失云云，自不足採信。
六、按因故意或過失，不法侵害他人之權利者，負損害賠償責任
    ；不法侵害他人之身體、健康、名譽、自由、信用、隱私、
    貞操，或不法侵害其他人格法益而情節重大者，被害人雖非
    財產上之損害，亦得請求賠償相當之金額，民法第第184 條
    第1 項前段、第195 條第1 項前段分別定有明文。本件被告
    對原告為傷害行為，已如上述，則原告請求被告應負損害賠
    償責任，依上開條文規定，自屬有據。茲就原告主張之損害
    賠償金額，應否准許，分敘如下：
  (1)醫療費用及幫工酬勞部分：
    原告主張其受有醫療費用30,000元及幫工酬勞300,000 元之
    損害等語，惟均為被告否認，則原告自應依民事訴訟法第27
    7 條前段規定，就其受有上揭損害之事實負舉證之責，惟原
    告並未提出證據以實其說，是原告主張其受有上揭損害，自
    難採信，原告此部分請求，不應准許。
  (2)精神慰藉金部分：
    原告主張其遭被告為傷害行為，致精神上受有痛苦，爰請求
    被告賠償精神慰藉金320,000 元等語，被告則抗辯原告請求
    之過高，應予酌減等語。按以人格權遭遇侵害，受有精神上
    之痛苦，而請求慰藉金之賠償，其核給之標準，須斟酌雙方
    之身份、資力與加害程度及其他各種情形核定相當之數額。
    且所謂「相當」，應以實際加害情形與其名譽影響是否重大
    及被害人之身份、地位與加害人之經濟情況等關係定之（最
    高法院86年度台上字第3537號判決參照）。本院爰就原告得
    請求之精神慰藉金額，審酌如下：原告為國小畢業，係從事
    養豬之工作，收入不穩定，另其名下財產有土地、房屋合計
    14筆及汽車1 部，財產總額為4,405,121 元等情，業據原告
    陳述屬實，並有本院函調之原告稅務電子閘門財產所得調件
    明細表1 份在卷可憑，另被告係國中畢業，此業據被告於刑
    事案件警訊中陳述屬實，其名下財產為土地4 筆及汽車3部
    ，財產總額為2,851,900 元等情，亦有本院函調之被告稅務
    電子閘門財產所得調件明細表1 份在卷可參，及被告僅因細
    故即任意毆打原告，所為非是，原告所受傷勢程度等一切情
    狀，認原告得請求之精神慰藉金以50,000元為適當，原告在
    此範圍內之請求，應予准許，其逾此範圍之請求，不應准許
    。
七、綜上所述，原告主張被告對其為傷害行為，而依據侵權行為
    之法律關係，請求被告損害賠償之金額，於精神慰藉金50,0
    00元，及自起訴狀繕本送達被告翌日即96年7 月20日起至清
    償日止，按年息5 ％計算之利息之範圍內，為有理由，應予
    准許，其逾此範圍之請求，則無理由，應予駁回。
八、本件命被告給付之金額未逾500,000 元，依民事訴訟法第38
    9 條第1 項第5 款之規定，應依職權宣告假執行，此部分雖
    經原告陳明願供擔保聲請宣告假執行，惟其聲請不過促請法
    院職權發動，本院無庸就其聲請為準駁之裁判，併此敘明。
    至於原告敗訴部分，其假執行之聲請，已失所依附，應予駁
    回。另被告聲明願供擔保請准宣告免為假執行，經核就原告
    勝訴部分與法律規定相符，爰酌定相當之擔保金額准許之。
九、據上論結，本件原告之訴為一部有理由、一部無理由，依民
    事訴訟法第385 條第1 項前段、第79條、第389 條第1 項第
    5 款、第392條第2 項，判決如主文。
中    華    民    國     97    年    1    月    31    日
                           民事鳳山分庭法  官  呂憲雄
正本證明係照原本作成。
如不服判決，應於送達後二十日內，向本院提出上訴狀並表明上
訴理由，如於判決送達前提起上訴者，應於判決送達後十日內補
提上訴理由書（須附繕本）。
中    華    民    國     97    年    1    月    31    日
                                       書記官  李文廣


司法院資訊處製作；財團法人民間司法改革基金會備份。
